【裁判字號】    97,訴,1571
【裁判日期】    970902
【裁判案由】    損害賠償
【裁判全文】
臺灣臺中地方法院民事判決  97年度訴字第1571號
原      告  丁○○
訴訟代理人  甲○○
被      告  丙○○
            乙○○
上當事人間損害賠償事件，本院於97年8月19日言詞辯論終結，
判決如下：
    主      文
被告丙○○應給付原告新台幣肆拾壹萬壹仟柒佰捌拾壹元，並自
民國九十七年七月七日起至清償日止，按年息百分之五計算之利
息。
原告其餘之訴駁回。
訴訟費用新台幣陸仟柒佰貳拾元由被告丙○○負擔肆仟伍佰貳拾
元，餘由原告負擔。
本判決原告勝訴部分，得假執行。
    事實及理由
壹、兩造之聲明：
  一、原告：(一)被告等應連帶給付原告新台幣（下同）611,781
      元，及自起訴狀繕本送達翌日起至清償日止，按年息5%計
      算之利息。(二)訴訟費用由被告等連帶負擔。(三)原告願供擔
      保，請准予宣告假執行。
  二、被告：未為任何聲明。
貳、原告起訴主張：被告丙○○於民國96年7月1日晚間8時45 分
    許，將其所駕駛之NT-0856號自小客車停放在台中市○區○
    ○○路889號前之路邊，本應注意停車向外開啟車門時，應
    注意行人、車輛、並讓其先行，依當時情形並無不能注意之
    情事，竟疏未注意，貿然開啟駕駛座旁之車門，致原告騎乘
    RR7- 705號輕機車沿忠明南路由南往北行經該處時，閃避不
    及撞擊被告丙○○自小客車左側車門，而人車倒地，因此受
    有右外踝骨開放性骨折、頭部外傷及多處擦傷等傷害，被告
    乙○○明知被告丙○○未領有駕駛執照，仍將其所有之自小
    客車借予丙○○駕駛，應負共同賠償責任。原告計受醫療費
    用28,831元、機車修理費用2,950元、減少勞動能力之損害
    120,000元、看護費60,000元，並請求賠償慰撫金400,000
    元，爰依侵權行為損害賠償請求權，請求判決如聲明所示等
    語。
參、被告等未於言詞辯論期日到場，亦未提出書狀作任何聲明或
    陳述。
肆、經查：
  一、本件被告，未於言詞辯論期日到場，核無民事訴訟法第38
      6條各款所列情形，爰依原告之聲請，由其一造辯論而為
      判決。
  二、本件原告主張被告丙○○駕駛NT-0856號自小客車於前記
      時間地點停車、而疏於注意，貿然開啟駕駛座旁之車門，
      致原告所騎乘之RR7- 705號輕機車沿忠明南路由南往北行
      經該處時，閃避不及撞擊自小客車之左側車門，致原告人
      車倒地，因此受有右外踝骨開放性骨折、頭部外傷及多處
      擦傷等傷害等各節，業據原告提出臺中市○○○道路交通
      事故初步分析研判表、臺灣臺中地方法院檢察署檢察官聲
      請簡易判決處刑書為證，並經本院調閱本院97年度中交簡
      字第1016號卷核閱屬實，自屬真實可信。
  三、按因故意或過失，不法侵害他人之權利者，負損害賠償責
      任，民法第184條第1項前段定有明文。按汽車臨時停車或
      停車，開啟或關閉車門時，應注意行人、其他車輛，並讓
      其先行，道路交通安全規則第112條第3項定有明文，依依
      卷附道路交通事故現場圖、調查報告表及肇事現場照片顯
      示，本件車禍當時天候晴、夜間有照明、道路無缺陷、無
      障礙物，並無不能注意之情，被告竟貿然開啟車門，因而
      肇禍，自應負過失之責任，且其過失行為與告訴人所受之
      傷害間，有相當之因果關係，原告依民法第184條第1項前
      段之規定請求被告賠償損害，自屬正當。
  四、就原告請求賠償之金額，分項說明於下：
    (一)醫療費用28,831元，及機車修理費用2,950元部分，業據
      原告提出門診醫療費用收據、免用統一發票收據及統一發
      票為證，原告此部分之請求核屬正當。
    (二)看護費部分：原告因本件車禍受有頭部外傷、右外裸開放
      性骨折之傷害，於96年7月2日至中山醫學大學附設醫院住
      院手術治療，於96年7月9日出院，術後一個月內需專人照
      護，有原告所提出之診斷證明書在卷可稽。原告因上開傷
      害於96年7月1日起僱請他人看護30日，看護費每日2,000
      元，合計60,000元，亦有證明書在卷可證，此部分之請求
      應予照准。
    (三)減少勞動能力之損害120,000元部分：原告原任職於博麟
      水電材料有限公司，每月薪資約為21,790元，有原告所提
      出之證明書、各類所得扣繳及免扣繳單可證；又原告因上
      開傷害手術治療，醫囑術後6個月內不宜負重工作及激烈
      活動（詳卷附診斷證明書），原告請求賠償勞動能力之損
      害120,000元，亦屬正當。
    (四)慰撫金部分：原告二專畢業，原於博麟水電材料有限公司
      擔任倉管工作，原告因本件車禍受有頭部外傷、右外裸開
      放性骨折之傷害，於96年7月2日至中山醫學大學附設醫院
      住院手術治療，於96年7月9日出院，術後一個月內需專人
      照護，原告因本件車禍長時間飽受肉體疼痛之折磨，骨折
      術後，除疼痛難忍外，術後固定患部之措施影響日常生活
      起居，造成生活不便之程度甚大，再被告丙○○車禍後未
      積極處理善後，於刑事案件偵查中自稱無業，本院審酌上
      情，認原告所主張之400,000元慰撫金，仍屬過高，應以
      200,000元方屬允當。
  五、原告主張被告乙○○應負共同侵權行為人之連帶損害賠償
      責任，係以被告乙○○明知被告丙○○未領有駕駛執照，
      仍將其所有之自用小客車借予被告丙○○駕駛為由；惟原
      告主張被告乙○○明知、且將自用小客車出借一節，並未
      據原告舉證以實其說，已非可採。再民法第184條第2項規
      定：「違反保護他人之法律，致生損害於他人者，負賠償
      責任。但能證明其行為無過失者，不在此限」，故違反保
      護他人之法律之行為，須與侵害他人權利之結果有相當因
      果關係時，始依前開規定負損害賠償責任。道路交通管理
      處罰條例第21條第5項固規定：「汽車所有人允許第一項
      第一款至第五款之違規駕駛人駕駛其汽車者，除依第一項
      規定之罰鍰處罰外，並記該汽車違規紀錄一次。但如其已
      善盡查證駕駛人駕駛執照資格之注意，或縱加以相當注意
      而仍不免發生違規者，不在此限」，但被告丙○○之過失
      行為係停車時疏未注意行人、車輛貿然開啟車門而與原告
      發生車禍，並非駕駛自用小客車時因未考領駕駛執照、技
      術不純熟而肇事，原告受傷之結果，實與被告乙○○之行
      為間並無相當之因果關係，原告請求被告乙○○連帶負損
      害賠償責任，於法無據。
  六、綜合前述，原告依侵權行為損害賠償請求權，請求被告丙
      ○○給付原告411,781（28,831＋2,950＋60,000＋120,
      000＋200,000＝411,781），並自起訴狀繕本送達之翌日
      （即97年7月7日）起至清償日止，按年息5%計算之法定遲
      延利息，於法有據，應予准許。其餘逾此範圍之請求，則
      無理由，應予駁回。原告勝訴部分，所命給付之金額未逾
      500,000元，依職權宣告假執行。
  七、第一審訴訟費用計原告所繳納之第一審裁判費6,720元，
      由被告負擔4,520元，餘由原告負擔。
伍、結論：原告之訴為一部有理由、一部無理由，依民事訴訟法
    第385條第1項前段、第79條，第389條第1項第5款，判決如
    主文。
中    華    民    國    97    年    9     月    2     日
                  民事第四庭    法  官  王  銘
正本係照原本作成。
如對本判決上訴，須於判決送達後20日內向本院提出上訴狀。
中    華    民    國    97    年    9     月    2     日
                                書記官  柳寶倫


司法院資訊處製作；財團法人民間司法改革基金會備份。
